【裁判字號】    92,上易,2278
【裁判日期】    921219
【裁判案由】    詐欺
【裁判全文】
臺灣高等法院刑事判決                          九十二年度上易字第二二七八號
    上  訴  人  臺灣桃園地方法院檢察署檢察官
    被      告  乙○○
右上訴人因被告詐欺案件，不服臺灣桃園地方法院九十一年度易字第一八七四號，中
華民國九十二年六月十一日第一審判決（起訴案號：臺灣桃園地方法院檢察署九十年
度偵字第九五四三號），提起上訴，本院判決如左：
    主  文
上訴駁回。
    事  實
一、緣有綽號「蔣大哥」、「高經理」、「莊經理」及「詹志崇」等不詳姓名年籍成
    年男子，共組詐欺集團，自民國九十年四月份起，在報紙廣告版內刊登應徵司機
    不特定人應徵時以要求先收取保證金等費用之方式詐欺取得他人之財物，乙○○
    因曾遭該集團以前開方式詐欺財物後，不甘受騙，遂加入該集團擔任收帳工作，
    並與該集團成員間，基於意圖為自己不法所有之概括犯意聯絡，連續為下列行為
    ：
（一）緣丙○○於九十年四月九日在台中市見自由時報上所刊載之「千翔育樂公司徵
      司機」之廣告後不疑有詐，遂依前揭廣告所載電話號碼與對方聯絡，由自稱「
      詹志崇」之不詳年籍成年男子接聽，「詹志崇」要求丙○○於九十年四月十日
      前往國道一號高速公路桃園南崁交流道旁長榮航空公司前等候，乙○○接獲該
      集團指示後，即於九十年四月十日，前往前開會合地點與丙○○接洽，並向丙○○表示應徵此工作須繳交新台幣（下同）十二萬元之保證金，致丙○○誤以
      為真，陷於錯誤，應允交付保證金，惟因身上現金不足，乙○○遂要求丙○○
      駕駛其所有之車牌號碼Ｘ八—七二七一號自用小客車，前往桃園縣中壢市○○
      路之「信安汽車借款公司」抵押借款十萬元，得款後丙○○再與乙○○搭計程
      車前往桃園市○○路三九八號「住都飯店」，嗣丙○○將十二萬元現金交予乙○○後，乙○○竟佯稱另有客人，要求丙○○於該處等候，自會有人駕駛賓士
      車來與他接洽後即離去。惟丙○○於該處等候近半小時未獲，即再打電話予「
      詹志崇」，「詹志崇」遂向丙○○詐稱客人欲加長時間，需再繳付保証金六萬
      元，並指示可至前開借款公司再續借六萬元，丙○○即依「詹志崇」之指示至
      前開「信安汽車借款公司」借款六萬元後，前往桃園縣平鎮市平鎮郵局，將前
      開六萬元現金匯入「詹志崇」所指定之帳戶（戶名：詹志崇、帳號：0000
      000─0000000號）內，然丙○○又於郵局門口等候未果，再接到「
      詹志崇」電話告知客人欲過夜時間拖長，亦需再加付保証金，復指示丙○○至
      該前開「信安汽車借款公司」將其抵押借款之車輛出售以支付保證金，丙○○
      依其指示將車出售得款十萬七千元後，再於同年月十一日，前往前揭平鎮郵局
      將現金匯入前開帳戶內。惟「詹志崇」竟打電話予丙○○，佯稱：客人已叫別
      人載了，要丙○○回台中等候，伊將帶錢會同丙○○去贖車，惟依公司規定需
      再繳交手續費一萬三千元等語，至此，丙○○始知受騙，惟已遭該集團詐欺二
      十八萬五千元。
（二）甲○○於民國九十年五月三十日上午十時許，見聯合報上所刊載「勇將企業、
      賓士司機、六萬普照固定，0000000000」之廣告後，即依廣告所載
      電話號碼與對方聯絡，由自稱「莊經理」之不詳姓名年籍成年男子接聽，「莊
      經理」要求甲○○留下電話以供聯絡，嗣於同年五月三十一日上午九時許，「
      莊經理」打電話與甲○○，佯稱：桃園有客戶，要其前往桃園縣大園鄉○○路
      台茂大賣場前與助理接洽，乙○○接獲該集團指示後，即於同年五月三十一日
      中午十二時許，在前往前開地點前與甲○○接洽，先向甲○○索取
      用卡後，向甲○○表示應徵此工作須繳交保證金十二萬元，致甲○○信以為真
      ，陷於錯誤，且因現金不足給付，乙○○遂帶同甲○○前往桃園縣八德市某「
      大興隆購物廣場」持信用卡以「假消費真借款」之方式換得五萬一千零十二元
      現金，及前往桃園縣桃園市○○路「景福宮」旁某銀樓刷卡二萬九千零七十元
      購買金飾後，甲○○將所得現金及金飾全數交予乙○○。乙○○隨即將甲○○
      帶至桃園縣桃園市「和信飯店」門口，佯稱其要至停車場開賓士車，要求甲○○於該處等候。惟甲○○於該處等候一個多小時未獲，即打電話詢問「莊經理
      」，「莊經理」復向甲○○詐稱客人欲加長時間，需再繳付保証金六萬元，甲○○稱已無現金，該男子即要求甲○○回嘉義等候。至翌日上午九時許，「莊
      經理」電告甲○○詐稱公司帳目無法報銷，要求再匯六萬元，始得將所有款項
      退還，甲○○遂於同日下午一時二十一分許，將現金六萬元匯入前開「詹志崇
      」之郵局帳戶內。嗣「詹志崇」復電告甲○○稱：尚差三萬五千元等語，甲○○又於同日下午三時五十六分許，再度匯款三萬五千元至前開帳戶內。詎「詹
      志崇」於同日下午八時許，復電告甲○○稱：其將以金額二十四萬元之支票匯
      入甲○○之帳戶以返還保証金，要再匯五萬元等語，後因甲○○表示沒錢始降
      為四萬元，甲○○並於同年六月二日上午九時二十七分許，匯款四萬元至前開
      帳戶內。詎「莊經理」電告甲○○稱：最遲六月四日即可將二十四萬元匯入甲○○帳戶等語，屆時仍未返還，甲○○始知受騙，惟已遭該集團詐欺二十一萬
      六千元。
二、甲○○因不甘受騙，便央請其表弟黃健誌於九十年六月七日下午四時許，依前開
    廣告所載電話號碼去電該集團佯裝應徵，由自稱「高經理」之不詳姓名年籍男子
    接聽，「高經理」要求黃健誌於翌日（八日）上午十時許，前往桃園縣龜山鄉○○○路與春日路口等候，嗣乙○○接獲該集團指示，於九十年六月八日十時三十
    分許，前往前開地點與黃健誌接洽，並要求黃健誌交付信用卡，欲帶黃健誌去指
    定地點假刷卡換現金時，因甲○○上前拆穿乙○○之詐騙伎倆，並將乙○○帶回
    嘉義市警察局交由警方追查而查獲，並經警在乙○○身上扣得其所有用供聯絡詐
    欺取財事宜之諾基亞廠牌八二一０型號之行動電話一支。
三、案經丙○○、甲○○訴由嘉義市警察局移送臺灣桃園地方法院檢察署檢察官偵查
    起訴。
    理  由
一、右揭犯罪事實，業據被告乙○○於警詢、偵查中及原審、本院審理中坦承不諱，
    核與告訴人丙○○、甲○○二人迭於警詢及原審調查中之指訴情節相符（偵卷第
    九○頁、原審卷第二二頁起），並經證人即甲○○表弟黃健誌於警詢中證述其向
    該集團佯裝應徵及抓到被告之過程其詳（偵卷第九頁），且有九十年六月四日聯
    合報四十二版所刊載之該集團廣告乙紙、告訴人甲○○之刷卡簽帳單影本四紙、
    告訴人甲○○之郵政國內匯款執據三紙、被告之行動電話通聯紀錄乙份、告訴人
    丙○○之受理刑事案件報案三聯單乙紙、郵政國內匯款單二紙、「詹志崇」前開
    帳戶查詢基本資料資料乙份附卷可稽（偵卷第四九至七四頁、一○二至一三九頁
    ），並有被告所有用供聯絡詐欺取財事宜之諾基亞廠牌八二一０型號之行動電話
    以支扣案可佐，顯見被告自白核與事實相符。
    本件事證明確，被告犯行洵堪認定，應予依法論科。
二、核被告乙○○所為，係犯刑法第三百三十九條第一項之詐欺取財罪。被告就右揭
    犯行，與綽號「蔣大哥」、「高經理」、「莊經理」及「詹志崇」等不詳姓名年
    犯。被告先後二次犯行，時間緊接，方法相同，所犯係構成要件相同之罪名，顯
    係基於概括之犯意反覆為之，為連續犯，應依刑法第五十六條論以一罪，並加重
    其刑。
三、原審同此認定，援引刑事訴訟法第二百九十九條第一項前段，刑法第二十八條、
    第五十六條、第三百三十九條第一項、第三十八條第一項第二款，罰金罰鍰提高
    標準條例第一條前段規定，審酌被告犯罪之動機、目的係因不思正途賺取金錢，
    而連續以詐欺手段不勞而獲，惡性非輕、被告前無不法素行、被告之品行、智識
    程度、犯罪導致告訴人二人所受之損害及被告犯罪後坦承不諱並表示悔悟之態度
    等一切情狀，量處被告有期徒刑七月，並認扣案諾基亞廠牌八二一０型號之行動
    電話一支，乃被告所有，用以和前開詐欺集團聯絡詐欺取財事宜所用之物，經被
    告供承在卷，應依刑法第三十八條第一項第二款之規定宣告沒收。認事用法，俱
    無不合，量刑亦稱妥適，應予維持。
四、公訴人上訴意旨略以：被告另於原審九十二年六月十一日判決前，即九十一年五
    月二十五日十四時許，在台北縣板橋市○○路與台北市○○區○○路三段一六○
    號，以與本案相同手法詐騙被害人侯全雄貳拾萬柒仟元，認與本案犯罪，犯罪
    時間緊接，手法相同，顯係基於概括犯意，反覆為之，為連續犯，屬裁判上一罪
    ，原審未及斟酌，難認允當云云。惟訊據被告堅決否認上訴意旨所指犯行，又被
    告於九十年四月十日、五月三十日詐騙本案被害人，經破獲遭逮捕後，因坦承犯
    行，於九十年六月九日，據臺灣桃園地方法院檢察署檢察官以伍萬元准予具保，
    距上訴人所指，另於九十一年五月二十五日十四時許，以與本案相同手法詐騙被
    害人侯全雄貳拾萬柒仟元部分，其犯罪時間逾一年餘，且係發生於距本案逮獲
    交保後十一個月左右，縱有另涉犯上訴人所指犯行，難謂其係時間緊接，且基於
    概括犯意，反覆為之，屬裁判上一罪，上訴意旨，請求本院併予審判，尚屬無據
    ，為無理由，應予駁回。並將該部分退回臺灣桃園地方法院檢察署，另行處理。
據上論斷，應依刑事訴訟法第三百六十八條判決如主文。
本案經檢察官李良忠到庭執行職務。
中      華      民      國    九十二    年     十二     月     十九     日
                              臺灣高等法院刑事第六庭
                                  審判長法  官  陳  春  秋
                                        法  官  高  明  哲
                                        法  官  洪  英  花
右正本證明與原本無異。
不得上訴。
                                        書記官  陳  威  霖
中      華      民      國    九十二    年     十二     月    二十二    日
附錄論罪科刑依據之法條：
刑法第三百三十九條
意圖為自己或第三人不法之所有，以詐術使人將本人或第三人之物交付者，處五年以
下有期徒刑、拘役或科或併科一千元以下罰金。
以前項方法得財產上不法之利益或使第三人得之者，亦同。
前二項之未遂犯罰之。


司法院資訊處製作；財團法人民間司法改革基金會備份。
